臺灣臺南地方法院民事裁定
111年度消債清字第20號
債  務  人  陳貞伶  
代  理  人  杜婉寧律師(法扶律師)
上列當事人因消費者債務清理事件聲請清算，本院裁定如下：
    主    文
聲請人陳貞伶自民國一百十一年八月二十五日下午五時起開始清
算程序，並命司法事務官進行本件清算程序。
    理    由
一、聲請意旨略以：
　  聲請人積欠無擔保或無優先權之債務總額新臺幣（下同）1,
    830,986元，為清理債務，前向本院聲請消費者債務清理前
    置調解，而最大債權銀行台新國際商業銀行股份有限公司(
    下稱台新銀行)未於調解期日出席，以致調解不成立。聲請
    人僅係一般消費者，未從事營業，且未經法院裁定開始清算
    程序或宣告破產。爰依消債條例之規定，自調解不成立之日
    起20日內，提出本件清算之聲請等語。
二、按債務人不能清償債務或有不能清償之虞者，得依消費者債
    務清理條例所定更生或清算程序，清理其債務；債務人對於
    金融機構負債務者，在聲請更生或清算前，應向最大債權金
    融機構請求協商債務清償方案，或向其住、居所地之法院或
    鄉、鎮、市、區調解委員會聲請債務清理之調解，消費者債
    務清理條例（下稱消債條例）第3條、第151條第1項、第7項
    分別定有明文。次按法院開始清算程序之裁定，應載明其年
    、月、日、時，並即時發生效力，復為同條例第83條第1項
    所明定。
三、聲請人為一般消費者，並未從事營業，現積欠無擔保或無優
    先權之債務總額，依據各債權人陳報之債權，合計共約27,6
    50,658元。而聲請人於111年1月向本院聲請與最大債權金融
    機構中信銀行為債務清理之調解，惟調解並未成立等情，業
    據聲請人提出本院臺南簡易庭調解不成立證明書為證（見本
    院卷第33頁），並經本院依職權調閱系爭前置調解事件全卷
    後查證屬實。從而，聲請人主張其為一般消費者，且提起本
    件聲請前，已踐行前置調解程序而調解不成立之事實，應堪
    認定。
四、綜合聲請人之全部收支、財產狀況、債務總額等一切情狀，
    以評估是否不能維持最基本生活條件，而有不能清償債務或
    不能清償之虞之情狀，本院調查及判斷如下：
  ㈠聲請人之收入狀況：
    聲請人主張其現打零工，每月可得收入約10,000元等語，業
    據提出切結書為證（見卷第31頁），此外，查無其他證據資
    料證明聲請人尚有其主張收入以外之所得，是認聲請人每月
    收入應為10,000元，並以此金額作為償債能力之計算基礎。
　㈡聲請人必要支出狀況：
    按消債條例之立法目的，乃為兼顧債權人、債務人雙方之利
    益，對陷於經濟上困境之消費者，使其透過重建型之更生程
    序或清算型之清算程序清理其債務，藉以妥適調整債務人與
    債權人及其他利害關係人間之權利義務關係，保障債權人獲
    得公平受償，並謀求消費者經濟生活之重建復甦機會。是以
    ，債務人為使其有經濟復甦更生之機會，自應以誠實及信用
    之原則面對自己之債務，積極勉力謀求更生償債方案，除應
    積極開源努力勤奮工作以增加收入償還債務外，尚須節流儉
    樸其生活需求而適當控制其支出，以達成勉力履行債務，並
    應依一般生活所需及合理範圍予以計算消費支出，方屬合理
    ，因之消債條例第64條之2第1項明定：「債務人必要生活費
    用，以最近一年衛生福利部或直轄市政府所公告當地區每人
    每月最低生活費一點二倍定之」。又臺南市政府所公告111
    年度臺南市最低生活費每人每月為14,230元，從而聲請人每
    月必要生活費用應以17,076元【計算式：14,230×1.2＝17,07
    6元】為定，逾此範圍即不予計入。消債條例第43條第7項另
    規定：「債務人就前項第三款必要支出所表明之數額，與第
    六十四條之二第一項、第二項規定之必要生活費用數額相符
    者，毋庸記載其原因、種類及提出證明文件；未逾該必要生
    活費用數額，經債務人釋明無須負擔必要支出一部或全部者
    ，亦同。」復酌以聲請人目前積欠為數不少之債務，已如前
    述，聲請人因此而節衣縮食，樽節開支，以免入不敷出，應
    與常情無違，是聲請人主張每月必要生活費用為7,000元，
    自堪信為真實。
  ㈢聲請人撫養費之支出：
　　按直系血親卑親屬為第一順位之扶養義務人，而負扶養義務
    者有數人而其親等同一時，應各依其經濟能力，分擔義務，
    民法第1115條第1項第1款、第3項定有明文。查：
  ⒈聲請人之父陳昭明為35年10月生，現年75歲，於108、109年
    間並無所得紀錄，名下亦無財產，此有陳昭明戶籍謄本、綜
    合所得稅各類所得資料清單、全國財產稅總歸戶財產查詢清
    單、臺南市政府111年6月20日南市社助字第1110784629函各
    1份在卷可考（見本院卷第245頁、第251至第253頁、第267
    頁），堪認陳昭明並無財產以供其維持生活必要支出，而有
    受聲請人扶養之權利及必要。而其生活費標準，應以臺南市
    政府公告之111年度臺南市每人每月最低生活費用14,230元
    之1.2倍即17,076元為限。聲請人自陳陳昭明每月領有4,100
    元之老年津貼，又依法對陳昭明負扶養義務者，除聲請人外
    ，尚有其子女陳章評、陳冠華、陳彥男等三人，有聲請人提
    出之親屬系統表附卷可憑（見本院卷第249頁）是聲請人每
    月扶養其父陳昭明之扶養費應以3,244‬元為限【計算式：（
    17,076元－4,100元）×1/4＝3,244‬‬元，元以下四捨五入】。
    聲請人主張每月需負擔其父陳昭明之扶養費用958元，未逾
    上開數額，應可採信。
　⒉聲請人之母親張瓊文為40年5月生，現年71‬歲，於108、109
    年間並無所得紀錄，名下亦無財產，此有張瓊文戶籍謄本、
    綜合所得稅各類所得資料清單、全國財產稅總歸戶財產查詢
    清單、臺南市政府111年6月20日南市社助字第1110784629函
    各1份在卷可考（見本院卷第247頁、第257至第261頁、第26
    7頁），堪認張瓊文並無財產以供其維持生活必要支出，而
    有受聲請人扶養之權利及必要。而其生活費標準，應以臺南
    市政府公告之111年度臺南市每人每月最低生活費用14,230
    元之1.2倍即17,076元為限。聲請人自陳張瓊文每月領有4,6
    70元之老年津貼，又依法對張瓊文負扶養義務者，除聲請人
    外，尚有其子女陳章評、陳冠華、陳彥男等三人，有聲請人
    提出之親屬系統表附卷可憑（見本院卷第249頁）是聲請人
    每月扶養其母張瓊文之扶養費應以3,102元為限【計算式：
    （17,076元－4,670元）×1/4＝3,102元，元以下四捨五入】。
    聲請人主張每月需負擔其母張瓊文之扶養費用958元，未逾
    上開數額，應可採信。
　⒊綜上，聲請人主張父母之撫養費每月各958元，是可認聲請人
    每月撫養父母之撫養費應合計為1,916元。
  ㈣基上，聲請人每月收入10,000元，扣除其每月個人必要支出7
    ,000元與扶養費用1,916元後，僅餘1,084‬元，可供清償債
    務。本件債務人積欠各債權人之債務高達27,650,658元，縱
    將聲請人於新光人壽保險股份有限公司，以聲請人為被保險
    人之保險單保單價值準備金601元、162,965元、68,270元、
    67,145元(見本院卷第81頁)視為聲請人之財產，用以清償債
    務，則聲請人仍需償還27,351,677‬元予各債權人。而聲請
    人每月僅有1,084‬元可供清償債務已如上述，是聲請人主張
    其已達不能清償債務之程度，應堪採信。
五、綜上所述，聲請人係一般消費者，其曾向本院聲請債務清理
    之調解，請求與最大債權金融機構協商債務清償方案，惟調
    解不成立。又聲請人之收入扣除必要支出後，已達不能清償
    債務之程度，且其未經法院裁定開始清算程序或宣告破產，
    復查無消債條例第6條第3項、第8條或第82條第2項所定駁回
    清算聲請之事由存在，則聲請人聲請清算，應屬有據，爰裁
    定如主文所示。　　
中　　華　　民　　國　　111 　年　　8 　　月　　25　　日
                      消債法庭  法  官  葉淑儀
以上正本證明與原本無異。
本件不得抗告。
本裁定已於民國111年8月25日17時公告。
中　　華　　民　　國　　111 　年　　8 　　月　　25　　日
                                書記官  林幸萱